【裁判字號】    98,消債更,8
【裁判日期】    980313
【裁判案由】    更生事件
【裁判全文】
臺灣新竹地方法院民事裁定             98年度消債更字第8號
聲  請  人  甲○○
                        號2樓.
                        樓之1.
上列當事人聲請消費者債務清理事件，聲請保全處分，本院裁定
如下：
    主  文
聲請駁回。
    理  由
一、按法院就更生或清算之聲請為裁定前，得因利害關係人之聲
    請或依職權，以裁定為下列保全處分：一、債務人財產之保
    全處分；二、債務人履行債務及債權人對於債務人行使債權
    之限制；三、對於債務人財產強制執行程序之停止；四、受
    益人或轉得人財產之保全處分；五、其他必要之保全處分，
    消費者債務清理條例第19條第1項固定有明文。惟同條例第
    48條第2項及第69條後段亦有規定，於法院裁定開始更生程
    序後，除有擔保及有優先權之債權外，對於債務人不得開始
    或繼續訴訟及強制執行程序以及更生程序終結時，依第48條
    規定不得繼續之強制執行視為終結。是於法院裁定准予更生
    程序前，除別有緊急或必要情形致更生目的無法達成外，債
    權人依法得訴訟及為強制執行之權利均應不受影響。蓋消費
    者債務清理條例第19條第1項保全處分之目的，係為防杜債
    務人之財產減少，維持債權人間之公平受償並使債務人有重
    建更生之機會，而非作為債務人延期償付債務之手段，有礙
    於法院裁准更生或清算後相關法定程序之進行。
二、本件聲請意旨略以：聲請人為職業軍人，每月實領約新台幣
    （下同）61,000元左右之收入，而配偶郭婉珍收入不豐，就
    一家生活開銷與聲請人係按比例分擔，而聲請人除自己生活
    必要支出以外，尚需負擔房貸、扶養三名在學子女高志賢、
    高佩君、高靜芸及母親高謝文好。以扣薪資三分之一計算，
    聲請人薪資約有20,000元之數受扣薪執行，以外，聲請人之
    債權銀行荷蘭銀行則於聲請人郵政存簿戶頭每月另扣款
    6,000元及24,000元不等，甚至97年聲請人受扣薪強制執行
    後，再由荷蘭銀行續行扣款，致聲請人幾無收入（聲請人郵
    政存簿97年3月、5月、8月即受荷蘭銀行扣款分別為21,011
    元、24,039元、20,921元，甚至97年11月扣款金額竟高達
    27,720元，以聲請人97年11月5日領得32,778元之薪資以觀
    ，再扣除荷蘭銀行27,720元，剩餘5,058元根本難以維持最
    基本之生活所需），不得不向親友週轉，以支以上種種生活
    扶養開銷。聲請人生活早已無以為繼，倘鈞院不核可保全處
    分之聲請，不啻加深聲請人以債養債之程度，恐嚴重影響日
    後更生之進行並使聲請生活陷入重大困境。職是，聲請人爰
    依消費者債務清理條例第19條之規定，聲請准予裁定核准聲
    請人財產之保全處分，並聲明：聲請人之債權人對於聲請人
    之債權不得行使，禁止聲請人之債權人對於聲請人提起訴訟
    程序及強制執行（含假扣押、假處分之執行）等程序，進行
    中之程序亦應予停止等語。
三、經查：
（一）聲請人並未釋明於本院裁定准予更生程序前有何緊急或必
      要情形或其他生活重大變革；且聲請人聲請本院就更生之
      聲請為裁定前，限制債權人行使對於聲請人之債權，並非
      為防杜債務人之財產減少。
（二）次查，本件聲請人之債權人京城商業銀行股份有限公司對
      於聲請人之薪資債權所為強制執行程序，僅限於聲請人每
      月得支領之各項薪資於3分之1範圍內，有聲請人提出之嘉
      義地方法院97年8月6日嘉院龍96執簡字第21697號執行命
      令附卷可稽。以聲請人陳報之每月薪資約61,000元之數額
      計算，債權人僅就薪資之3分之1聲請強制執行扣薪並取得
      移轉命令，已預留維持債務人及其共同生活之親屬生活所
      必需之生活費用，亦難認債權人就債務人之薪資債權為強
      制執行，將有礙於嗣後債務人更生程序之進行與更生目的
      之達成。至聲請人另主張其於97年受扣薪強制執行後，再
      由荷蘭銀行續行扣款，致聲請人幾無收入等情，並提出郵
      政存簿儲金簿影本為證。惟依聲請人所提出之債權人清冊
      以觀，聲請人之最大債權銀行為京城商業銀行（債權數額
      為1,363,000元），且已取得執行名義對聲請人之薪資債
      權執行扣款3分之1，已如前述，債權人荷蘭銀行並非有擔
      保債權銀行，且如其認有必要，自可於前開強制執行程序
      中，於扣薪3分之1範圍內聲明參與分配，聲請人應無於前
      開強制執行程序外，獨厚荷蘭銀行由其單獨扣款之必要。
      此外，以聲請人每月薪資約61,000元之數額觀之，已聲請
      執行債權人對於聲請人之薪資債權所為強制執行於保全處
      分至多120日之期間內，可得受償之數額非鉅，尚難謂礙
      聲請更生債權人公平受償與日後更生程序之進行。
（三）再按債務人對於第三人之債權，係維持債務人及其共同生
      活之親屬生活所必需者，不得為強制執行，強制執行法第
      122條定有明文。準此，聲請人如認前揭執行命令所預留
      之範圍，已不足以維持聲請人及其家屬生活之必需時，自
      應依前揭規定向執行法院聲明異議而請求變更，而非聲請
      保全所能救濟。
（四）綜上，本院爰審酌更生程序主要係以法院裁定開始更生程
      序後之薪資、執行業務所得及其他固定收入作為更生方案
      之清償來源，是本院裁定開始更生程序前，前項執行程序
      之繼續並無礙於嗣後聲請人更生程序之進行與更生目的之
      達成，並慮及保全處分之立法意旨、債權人公平受償之影
      響程度、本件聲請日後通過之可能性、停止強制執行程序
      後債務人原執行所得未必用於日後更生債權等一切情狀，
      本院認尚無停止債權人對於聲請人薪資債權強制執行之必
      要，或限制債權人對聲請人行使債權之必要，聲請人所為
      保全處分之聲請並無理由，自應予駁回，爰裁定如主文。
中    華    民    國    98    年    3     月    13    日
                  民事第二庭    法  官  楊明箴
以上正本係照原本作成。
如對本裁定抗告須於裁定送達後10日內向本院提出抗告狀。
中    華    民    國    98    年    3     月    13    日
                                書記官  龔紀亞


司法院資訊處製作；財團法人民間司法改革基金會備份。
